臺灣桃園地方法院刑事判決
110年度金訴字第113號
公  訴  人  臺灣桃園地方檢察署檢察官 
被      告  王泊銑


上列被告因違反洗錢防制法等案件，經檢察官提起公訴（110年
度偵字第6588號、第8098號）及移送併辦（110年度偵字第11970
號、第13356號、第19796號），本院判決如下：
    主  文
王泊銑幫助犯洗錢防制法第十四條第一項之洗錢罪，處有期徒刑
參月，併科罰金新臺幣貳萬元，罰金如易服勞役，以新臺幣壹仟
元折算壹日。
    事  實
王泊銑明知不法份子為掩飾渠等不法行徑，避免執法人員追究及
處罰，經常利用他人之存款帳戶、存摺、金融卡及密碼轉帳，以
確保自己犯罪所得之不法利益並掩人耳目，而在客觀上可得預見
將自己金融帳戶提供他人使用，可能幫助他人遂行詐欺取財、洗
錢之犯罪目的，竟仍基於掩飾特定犯罪所得之去向及縱使有人利
用其金融帳戶實施詐欺取財犯行，亦不違背其本意之幫助詐欺取
財及洗錢犯意，於民國109年11月16日某時許，在桃園市中壢區
某不詳地點之統一超商，將其所申辦之：㈠、國泰世華商業銀行
股份有限公司帳號000-000000000000號帳戶（下稱：國泰世華銀
行帳戶）、㈡、永豐商業銀行股份有限公司帳號000-00000000000
000號帳戶（下稱：永豐銀行帳戶）、㈢、上海商業儲蓄銀行帳號
000-00000000000000（下稱：上海商銀行帳戶）、㈣、臺灣銀行
帳號000-000000000000號帳戶(下稱：臺灣銀行帳戶)等4本帳戶
之存摺及提款卡，以每本於每週可獲取新臺幣（下同）5,000元
之價額出租，並以店到店方式，寄送至臺灣地區某不詳地點之統
一超商某門市，提供某姓名年籍不詳LINE上暱稱「黃小萱」、「
劉嘉偉」之詐欺者，復依對方指示更改提款卡密碼，而容任他人
使用前揭帳戶遂行犯罪。嗣詐欺者取得上開帳戶之存摺及提款卡
後，基於詐欺取財之犯意，向附表「告訴人／被害人」欄所示之
人，於附表「詐騙之時間及方式」欄所示時間、方式向前開告訴
人、被害人等六人施用詐術，致渠等陷於錯誤，分別匯款如附表
「匯款時間」欄所示時間，將附表「匯款金額」所示金額，匯入
附表「匯入帳戶」欄所示之金融帳戶，並隨即為詐騙集團所提領，
而隱匿上開詐欺犯罪所得。嗣告訴人、被害人等六人察覺有異而
報警處理，始查悉上情。
    理  由
一、認定犯罪事實所憑之證據及理由：
　　訊據被告王泊銑固坦承於109年11月16日前某時，有提供其
    所有之國泰世華銀行帳戶、永豐銀行帳戶、上海商銀行帳戶
    、臺灣銀行帳戶，作為他人匯入款項使用之事實，惟矢口否
    認有何幫助詐欺、洗錢等犯行，辯稱：我是在網路上看到兼
    職的工作，起先是LINE通訊軟體暱稱「黃小萱」之人與我聯
    絡，她說她們是博弈公司，需要借用我的帳戶轉帳，提供一
    個帳戶有5,000元，之後是由LINE通訊軟體暱稱「劉嘉偉」
    之人跟我聯繫，我有向對方詢問薪資領取的問題，結果「劉
    嘉偉」就將我封鎖，我也是被騙，我並不知道對方是要將帳
    戶拿去做違法的事情云云。經查：
㈠、國泰世華銀行帳戶、永豐銀行帳戶、上海商銀行帳戶及臺灣
    銀行帳戶均為被告所申辦使用，並於109年11月16日某時，
    在桃園市中壢區某不詳地點之統一超商，將上開帳戶之存摺
    、提款卡以店到店方式，寄送給對方，提供與他人作為匯款
    使用，且於帳戶交出去之前，有依對方指示將提款密碼更改
    等情，業據被告供承在卷（110年度偵字第6588號卷，下稱
    偵字第6588號卷，第15至20、123至124頁；110年度金訴字
    第113號卷，下稱金訴字卷，第104至113頁），復有國泰世
    華商業銀行存匯作業管理部109年12月11日國世存匯作業字
    第1090190676號函及附件、上海商業儲蓄銀行台北票據匯款
    處理中心109年12月29日上票字第1090030748號函及附件、
    臺灣銀行營業部110年1月5日營存字第10950146141號函及附
    件、臺灣銀行南崁分行110年1月4日南崁營密字第109000506
    31號函及附件、國泰世華商業銀行存匯作業管理部110年3月
    2日國世存匯作業字第1100025299號函及附件、永豐銀行作
    心詢字第1091231126號函及附件、臺灣銀行111年1月4日營
    存字第11001357221號函及附件、永豐銀行作心詢字第11012
    30124號函及附件、國泰世華商業銀行存匯作業管理部111年
    1月7日國世存匯作業字第1110000471號函及附件、上海商業
    儲蓄銀行台北票據匯款處理中心111年6月22日上票字第1110
    017204號函及附件（偵字第6588號卷，第93至103頁；110年
    度偵字第11970號卷，下稱偵字第11970號卷，第35至55頁；
    110年度偵字第13356號卷，下稱偵字第13356號卷，第27至4
    3頁；110年度偵字第19796號卷，下稱偵字第19796號卷，第
    35至39頁；110年度偵字第8098號卷，下稱偵字第8098號卷
    ，第57至60頁；金訴字卷，第47至59、91至96頁）在卷可稽
    ，此部分事實堪以認定。另告訴人陳瓊文、莊雅屏、被害人
    陳紹銘、許淑娃、告訴人劉佳臻、劉弘祺分別於附表所示時
    間遭詐欺集團成員執上開方式詐騙款項，並各自將款項匯入
    附表所示被告之上開帳戶等事實，有證人即告訴人陳瓊文、
    被害人陳紹銘、告訴人莊雅屏、被害人許淑娃、告訴人劉佳
    臻、劉弘祺於警詢之證述（偵字第6588號卷，第29至32、69
    至71頁；偵字第11970號卷，第11至15頁；偵字第13356號卷
    ，第9至13頁；偵字第19796號卷，第11至13頁；偵字第8098
    號卷，第23至25頁）可佐，復有內政部警政署反詐騙諮詢專
    線紀錄表（陳瓊文）、帳戶個資檢視表（陳瓊文）、高雄市
    政府警察局鹽埕分局七賢路派出所受理詐騙帳戶通報警示簡
    便格式表、165專線協請金融機構暫行圈存疑似詐欺款項通
    報表、金融機構聯防機制通報單（陳瓊文）、轉帳紀錄擷圖
    、高雄市政府警察局鹽埕分局七賢路派出所受理刑事案件報
    案三聯單、高雄市政府警察局鹽埕分局七賢路派出所受理各
    類案件紀錄表、臺東縣警察局臺東分局南王派出所陳報單、
    內政部警政署反詐騙諮詢專線紀錄表（陳紹銘）、帳戶個資
    檢視表（陳紹銘）、臺東縣警察局臺東分局南王派出所受理
    詐騙帳戶通報警示簡便格式表、金融機構聯防機制通報單（
    陳紹銘）、轉帳單據、臺東縣警察局臺東分局南王派出所受
    理各類案件紀錄表、臺東縣警察局臺東分局南王派出所受理
    刑事案件報案三聯單、國泰世華商業銀行存匯作業管理部10
    9年12月11日國世存匯作業字第1090190676號函及附件、通
    話紀錄、匯款紀錄、內政部警政署反詐騙諮詢專線紀錄表（
    莊雅屏）、新北市政府警察局海山分局海山派出所受理詐騙
    帳戶通報警示簡便格式表、金融機構聯防機制通報單（莊雅
    屏）、上海商業儲蓄銀行台北票據匯款處理中心109年12月2
    9日上票字第1090030748號函及附件、臺灣銀行營業部110年
    1月5日營存字第10950146141號函及附件、臺灣銀行存摺面
    及內頁影本、轉帳明細、帳戶個資檢視、臺灣銀行南崁分行
    110年1月4日南崁營密字第10900050631號函及附件、內政部
    警政署反詐騙諮詢專線紀錄表（許淑娃）、臺南市政府警察
    局歸仁分局歸仁派出所受理詐騙帳戶通報警示簡便格式表、
    內政部警政署反詐騙諮詢專線紀錄表（劉佳臻）、臺中市政
    府警察局東勢分局東勢派出所受理各類案件紀錄表、臺中市
    政府警察局東勢分局東勢派出所受理刑事案件報案三聯單、
    臺中市政府警察局東勢分局東勢派出所受理詐騙帳戶通報警
    示簡便格式表、金融機構聯防機制通報單（劉佳臻）、國泰
    世華商業銀行存匯作業管理部110年3月2日國世存匯作業字
    第1100025299號函及附件、轉帳紀錄擷圖、帳戶個資檢視、
    交易明細畫面擷圖、轉帳單據、通話紀錄、內政部警政署反
    詐騙諮詢專線紀錄表（劉弘祺）、新北市政府警察局中和分
    局景安派出所受理詐騙帳戶通報警示簡便格式表、金融機構
    聯防機制通報單（劉弘祺）、新北市政府警察局中和分局景
    安派出所受理刑事案件報案三聯單、帳戶個資檢視、永豐銀
    行作心詢字第1091231126號函及附件、國泰世華商業銀行存
    匯作業管理部110年3月2日國世存匯作業字第1100025299號
    函及附件、永豐銀行作心詢字第1091231126號函及附件、臺
    灣銀行111年1月4日營存字第11001357221號函及附件、國泰
    世華商業銀行存匯作業管理部111年1月7日國世存匯作業字
    第1110000471號函及附件、上海商業儲蓄銀行台北票據匯款
    處理中心111年6月22日上票字第1110017204號函及附件（偵
    字第6588號卷，第33至39、43至61、67至80、83至103頁；
    偵字第11970號卷，第17至55頁；偵字第13356號卷，第15至
    18、25至47頁；偵字第19796號卷，第17至27、35至45頁；
    偵字第8098號卷，第27至60頁；金訴字卷，第47至59、91至
    96頁）在卷可稽，且被告對此部分之事實亦不爭執（金訴字
    卷，第113頁），是上開事實，首堪認定。
㈡、按刑法上之故意，分為直接故意（確定故意）與間接故意（
    不確定故意），行為人對於構成犯罪之事實，明知並有意使
    其發生者為直接故意。行為人對於構成犯罪之事實，預見其
    發生，而其發生並不違背其本意者為間接故意。自政府開放
    金融業申請設立後，金融機構大量增加，一般人申請銀行活
    期存款帳戶極為容易且便利，未設有嚴格之資格限制，除非
    銀行活期存款帳戶使用人欲將銀行活期存款帳戶充作犯罪之
    用，否則對一般充作正常使用之銀行活期存款帳戶，並無刊
    登報紙，假借名義，加以大量收購之必要，此乃人民均知之
    常識。且邇來利用人頭帳戶作為出入帳戶以遂行財產犯罪之
    類型層出不窮，屢經新聞媒體披露報導、警政單位亦經常在
    網路或電視節目進行反詐騙宣導，且政府機關為防止民眾受
    騙而提領或轉匯款項予詐欺集團成員，除了在超商、金融機
    構張貼反詐騙宣導文宣外，於民眾欲提領或轉匯高額款項時
    ，金融機構人員多半會進行關懷提問，故一般具有通常智識
    能力之人，當知如有不具特殊信賴關係之人欲利用自己之帳
    戶匯入款項，並委託自己代為領出現金者，即係藉此取得詐
    欺犯行之不法犯罪所得，並掩飾、隱匿該等資金之去向或實
    際取得人之身分，以逃避追查。本件被告具有高職肄業之學
    歷，此情業據被告供承在卷（偵字第6588號卷，第15頁），
    是被告自非資訊封閉、智慮淺薄之人，難謂其對此等屢見不
    鮮之犯罪手法毫無所悉，是被告既為具有一定智識程度之人
    ，對於「提供自己帳戶予他人使用，可能足以使『該他人及
    與之有犯意聯絡者』持以實施詐欺犯罪」乙節，理當有所預
    見，況被告亦自承：因為借出帳戶的事情，我有聽過有人被
    騙，我有問對方是否是做人頭帳戶等語（金訴字卷，第105
    頁），更見被告對於交付帳戶供他人匯款使用，可能係供作
    他人犯罪使用乙情，已有預見，然被告猶交付上開帳戶之存
    摺、提款卡及密碼供他人使用，容任其得以此方式掩飾或隱
    匿詐欺犯罪所得之本質及去向，足堪認定被告具有幫助詐欺
    及一般洗錢之不確定故意。
㈢、此外，金融機構之帳戶，係針對個人身分社會信用而予以資
    金流通，具有強烈之屬人性，而金融帳戶為個人理財工具，
    且金融提款卡亦事關個人財產權益保障，其專有性甚高，一
    般人為防止他人取得帳戶或提款卡盜領存款，理應會妥善保
    管提款卡，斷無任意交予他人使用之理，且提款卡密碼乃存
    款人利用該提款卡提款之唯一途徑，一般人就提款卡之密碼
    當會謹慎設定保管，而參酌被告所述，其僅有透過LINE通訊
    軟體與「黃小萱」、「劉嘉偉」聯絡（金訴字卷，第105至1
    06頁），則被告在對於對方身分不清楚之情形下，仍將帳戶
    之存摺、金融卡及密碼等重要物件寄送予前未謀面亦不相識
    之人使用，以致自己完全無法了解、控制該等帳戶物件之使
    用方法及流向，揆諸前揭說明，被告應具有縱有人利用該等
    金融機構帳戶實施詐欺取財或其他犯罪之用，亦容任其發生
    之不確定幫助故意甚明，再酌以被告之上開帳戶於109年11
    月16日交付予他人使用前，國泰世華銀行帳戶僅餘23元、永
    豐銀行帳戶僅餘65元、上海商銀行帳戶僅餘92元、臺灣銀行
    帳戶僅餘72元，有各該帳戶交易明細（金訴字卷，第50、57
    、96、127頁）可佐，據此可見，被告就任意交付屬人性及
    隱私性甚高之金融機構帳戶資料，亦非無懷疑、警戒，然因
    已衡量交付上開帳戶之餘額，縱使遭到他人非法使用亦不至
    於招致自身財產損害之僥倖心態，堪信被告於交付上開金融
    帳戶之資料時，應已預見對方可能係詐騙行為人，惟仍將提
    款卡及密碼交付他人，足認被告認為縱使其提款卡及密碼遭
    詐騙者用為騙取被害人財物之工具，亦不違反其本意。是被
    告對該蒐集帳戶之人將可能以該帳戶供作詐欺取財之非法用
    途乙節，自應有所預見，竟不違背其本意，仍提供上開帳戶
    之提款卡及密碼予他人使用，是被告具有幫助詐欺及洗錢之
    不確定故意甚明，是被告所辯，自非有據。另被告聲請調閱
    其與「黃小萱」、「劉嘉偉」之LINE通訊軟體對話紀錄，以
    佐證其所述內容屬實，且其並無犯罪意圖云云，然參酌本院
    前開說明，被告所辯之情節已足認顯然係基於不確定之幫助
    洗錢、詐欺之故意，方交付上開帳戶，而被告聲請調閱上開
    對話紀錄實僅佐實其辯詞內容，當屬無礙於被告本案犯行之
    成立，應認無調查必要，不予調查，附此敘明。
㈣、綜上所述，被告所辯係卸責之詞，不足採信。本案事證明確
    ，被告犯行堪以認定，應依法論科。
二、論罪科刑：
㈠、核被告所為，係犯刑法第30條第1項前段、第339條第1項之幫
    助犯詐欺取財罪，及刑法第30條第1項前段，洗錢防制法第1
    4條第1項之幫助犯一般洗錢罪。至起訴意旨及併辦意旨雖認
    被告係犯刑法第30條第1項前段、洗錢防制法第15條第1項之
    幫助犯洗錢罪，容有誤會，惟起訴及併辦之事實與本院上開
    所認定之事實，兩者基本社會事實同一，且業經本院於審理
    程序中當庭告知所涉法條（金訴字卷，第274頁），使當事
    人進行辯論，已無礙其等之攻擊防禦權之行使，爰依刑事訴
    訟法第300條變更起訴法條。　
㈡、本案詐欺集團成員先後使附表所示之告訴人、被害人等6人陷
    於錯誤而交付財物，告訴人劉弘祺、陳瓊文、莊雅萍、被害
    人許淑娃，分別雖均有數次分別匯款之行為，惟此係正犯該
    次詐欺取財行為使告訴人劉弘祺、陳瓊文、莊雅萍、被害人
    許淑娃分次交付財物之結果，正犯祇成立一詐欺取財罪。被
    告為幫助犯，亦僅成立一幫助詐欺取財罪。又被告以一交付
    金融帳戶資料之幫助詐欺行為，同時侵害被害人及告訴人等
    六人之財產法益，為同種想像競合犯，應依刑法第55條之規
    定，從一重論以幫助犯詐欺取財罪1 罪。再被告係以上開一
    提供金融帳戶資料之行為同時犯幫助詐欺取財及幫助一般洗
    錢2罪，為異種想像競合犯，應依刑法第55條規定，從一重
    依幫助犯一般洗錢罪處斷。
㈢、被告幫助他人遂行一般洗錢之犯行，為幫助犯，爰依刑法第3
    0條第2項之規定，按正犯之刑減輕之。　
㈣、爰審酌被告可預見將個人帳戶之提款卡提供他人，恐遭詐欺
    成員充作詐騙他人財物後，用以匯款之人頭帳戶，而幫助掩
    飾、隱匿詐欺犯罪所得之本質及去向，竟仍未經詳細查證，
    任意將其金融機構帳戶之存摺、提款卡交予他人使用，助長
    詐騙財產犯罪之風氣，造成無辜民眾受騙而受有金錢損失，
    並使贓款追回困難，實為當今社會詐財事件發生之根源，擾
    亂金融交易往來秩序及影響社會正常交易安全甚鉅，且因被
    告提供個人帳戶，致使執法人員難以追查正犯之真實身分，
    所為誠屬不當，又被告犯後否認犯行，態度非佳，且亦未能
    賠償被害人及告訴人等六人之損失，復兼衡被告犯罪之動機
    、手段、情節、素行、智識程度、家庭及經濟狀況、所生危
    害等一切情狀，量處如主文所示之刑，並諭知罰金易服勞役
    之折算標準，以示懲儆。
三、沒收：
㈠、本院查無積極具體證據足認被告因交付上開金融帳戶資料而
    獲有金錢或其他利益等犯罪所得，自不生犯罪所得應予沒收
    之問題。
㈡、至洗錢防制法第18條第1 項前段固規定「犯第14條之罪，其
    所移轉、變更、掩飾、隱匿、收受、取得、持有、使用之財
    物或財產上利益，沒收之」，惟被告非實際上提款之人，無
    掩飾隱匿詐欺贓款之犯行，非洗錢防制法第14條第1 項之正
    犯，自無上開條文適用，附此敘明。
四、臺灣桃園地方檢察署檢察官110年度偵字第11970號、第1335
    6號、第19796號移送併辦意旨所載事實，與本案經檢察官起
    訴之犯罪事實，有想像競合犯之裁判上一罪關係，本院自應
    併予審理，附此敘明。
據上論斷，應依刑事訴訟法第299條第1項前段、第300 條，判決
如主文。
本案經檢察官葉益發提起公訴及移送併辦，檢察官黃翎樵到庭執
行職務。
中　　華　　民　　國　　111 　年　　11　　月　　28　　日
                刑事第十八庭審判長法　官 陳囿辰
                                  法　官 姚懿珊
                                  法　官 張英尉
以上正本證明與原本無異。
如不服本判決應於收受判決後20日內向本院提出上訴書狀，並應
敘述具體理由。其未敘述上訴理由者，應於上訴期間屆滿後20日
內向本院補提理由書(均須按他造當事人之人數附繕本)「切勿逕
送上級法院」。 
   　　　　　　　　　　　　　　　 書記官 李芝菁　　　　
中　　華　　民　　國　　111 　年　　11　　月　　28　　日
附表：
編號 告訴人／被害人 詐騙之時間及方式 匯款時間 匯款金額 （新臺幣） 匯入帳戶  ㈠ 劉弘祺（告訴人） 詐欺者於109年11月20日20時許，佯裝：是HITO本舖之客服人員，撥打電話向劉弘祺謊稱：因HITO本舖操作人員疏失，致劉弘祺在HITO本舖有多筆交易訂單，需至ATM操作解除連續寄送貨物之設定云云，致劉弘祺陷於錯誤而依指示操作匯款。 109年11月20日21時42分許 9,999元 永豐銀行帳戶    109年11月20日21時43分許 9,999元     109年11月20日21時45分許 8,912元   ㈡ 陳瓊文（告訴人） 詐欺者於109年11月22日18時22分許，佯稱：係網路上歡樂鹿之客服人員，撥打電話向陳瓊文謊稱：因先前購買之乳液商品扣款帳號變成分期付款帳號，需協助解除，前往操作提款機云云，致陳瓊文陷於錯誤而依指示匯款。 109年11月22日18時47分許 4萬9,989元 國泰世華銀行帳戶    109年11月22日18時49分許 4萬9,981元     109年11月22日18時52分（起訴書誤載為49分，應予更正）許 4萬9,989元   ㈢ 陳紹銘（被害人） 詐欺者於109年11月22日19時10分許，撥打電話向陳紹銘謊稱：因網購商品寄到超商時，因店員刷錯條碼，刷成為批發商專用，導致會由被害人金融帳戶內直接扣款，需依指示前往操作提款機云云，致陳紹銘陷於錯誤而依指示匯款。 109年11月22日19時49分許 2萬9,985元 國泰世華銀行帳戶  ㈣ 莊雅屏（告訴人） 詐欺者於109年11月20日20時許，佯裝：是東森購物之客服人員，撥打電話向莊雅屏謊稱：因系統疏失，致莊雅屏在東森購物成立之訂單，為原價錢的4倍，需配合操作取消云云，致莊雅屏陷於錯誤而依指示操作網路銀行。 109年11月20日18時54分許 4萬7,363元（移送併辦意旨書誤載為4萬7,378元，應予更正） 上海商銀行帳戶    109年11月20日18時55分許 1萬5,136元（移送併辦意旨書誤載為1萬5,151元，應予更正） 臺灣銀行帳戶    109年11月20日21時17分許 1萬3,999元（移送併辦意旨書誤載為1萬4,014元，應予更正） 永豐銀行帳戶  ㈤ 許淑娃（被害人） 詐欺者於109年11月17日21時46分許，佯裝：是中國信託之客服人員，撥打電話向許淑娃謊稱：東森購物誤刷信用卡，需配合核對告知相關資料，需配合操作取消云云，致許淑娃陷於錯誤而依指示操作網路銀。 109年11月20日16時53分許 4萬9,989元 臺灣銀行帳戶    109年11月20日16時56分許 （移送併辦意旨書誤載為109年11月24日17時59分許，應予更正） 2萬5,989元（移送併辦意旨書誤載為15萬0,021元，應予更正）   ㈥ 劉佳臻（告訴人） 詐欺者於109年11月22日20時前某時許，佯裝：係三得利健康網路商店之客服人員，撥打電話向劉佳臻謊稱：因資料錯誤，需依指示配合操作網路銀行云云，致劉佳臻陷於錯誤而依指示操作網路銀行。 109年11月22日20時21分許（移送併辦意旨書誤載為109年11月22日22時21分許，應予更正） 1萬5,123元（移送併辦意旨書誤載為1萬5,138元，應予更正） 國泰世華銀行帳戶 
附錄本案論罪科刑法條：
洗錢防制法第14條
有第二條各款所列洗錢行為者，處7年以下有期徒刑，併科新臺
幣5百萬元以下罰金。
前項之未遂犯罰之。
前二項情形，不得科以超過其特定犯罪所定最重本刑之刑。

中華民國刑法第339條
（普通詐欺罪）
意圖為自己或第三人不法之所有，以詐術使人將本人或第三人之
物交付者，處5年以下有期徒刑、拘役或科或併科50萬元以下罰
金。
以前項方法得財產上不法之利益或使第三人得之者，亦同。
前二項之未遂犯罰之。